【裁判字號】    98,交抗,702
【裁判日期】    980930
【裁判案由】    聲明異議
【裁判全文】
臺灣高等法院高雄分院刑事裁定         98年度交抗字第702號
抗   告   人
即原處分機關  交通部公路總局高雄區監理所屏東監理站
代   表   人  乙○○
異   議   人
即 受 處分人  甲○○
上列抗告人因受處分人違反道路交通管理處罰條例聲明異議案件
，不服臺灣屏東地方法院中華民國98年8 月5 日裁定（98年度交
聲字第258號），提起抗告，本院裁定如下：
    主  文
原裁定暨原處分關於吊扣駕駛執照部分撤銷。
甲○○不罰。
    理  由
一、原處分意旨略以：異議人即受處分人（下簡稱異議人）於民
    國98年6 月28日10時50分許，酒後駕駛車牌號碼2288-JX 號
    自小客車，途經屏東縣高樹鄉○○路、華興路口，經員警測
    得其呼氣酒精濃度超過規定標準（每公升0.4-0.55毫克），
    經警舉發後，原處分機關依道路交通管理處罰條例第35條第
    1 項第1 款規定，裁處異議人罰鍰、吊扣駕駛執照12個月等
    語。
二、聲明異議意旨略以：異議人坦承有前揭酒後駕車之情事，惟
    異議人所持有之駕駛執照係職業聯結車執照，而本件違規當
    時所駕駛之汽車係自用小客車，原處分機關自僅得吊扣自用
    小客車之駕駛執照，然原處分機關卻裁處吊扣異議人之駕駛
    執照，爰依法聲明異議等語。（罰鍰及施以道安講習部分未
    異議）
三、原審則略以：按汽車駕駛人，駕駛汽車經測試檢定有酒精濃
    度超過規定標準之情形者，處新臺幣1 萬5,000 元以上6 萬
    元以下罰鍰，並當場移置保管該汽車及吊扣其駕駛執照1 年
    ，道路交通管理處罰條例第35條第1 項第1 款定有明文。又
    按汽車駕駛人，因違反該條例及道路交通安全規則之規定，
    受吊銷駕駛執照處分時，吊銷其持有各級車類之駕駛執照，
    同條例第68條定有明文。此規定係於94年12 月14 日修正公
    布，並於95年3 月1 日施行，而修正前之道路交通管理處罰
    條例第68條則係規定「汽車駕駛人，因違反本條例及道路交
    通安全規則之規定，受吊扣或吊銷駕駛執照處分時，吊扣或
    吊銷其持有各級車類之駕駛執照」，觀其修法意旨，係以「
    原條文將違規駕駛人所持有之各級車類駕駛執照一併吊扣或
    吊銷，失之過酷，影響人民工作及生活甚鉅」為由，而刪除
    吊扣駕駛人駕駛執照時，應吊扣駕駛人持有各級車類駕駛執
    照之規定，是依現行道路交通管理處罰條例，已無得吊扣駕
    駛人所持有他級駕駛執照之依據存在，從而，於為吊扣駕駛
    人駕駛執照之處分時，自僅得吊扣駕駛人違規時所駕駛該級
    車類之駕駛執照，以限制其繼續駕駛該級車類行駛道路之權
    利。次依道路交通安全規則第61條第1 項第1 款規定，汽車
    駕駛人取得高一級車類之駕駛資格者，應換發駕駛執照，並
    准其駕駛較低級車類之車輛，已領有聯結車駕駛執照者，得
    駕駛大客車、大貨車、代用大客車、大客貨兩用車、曳引車
    、小型車、輕型機器腳踏車。而本件異議人領有較高級之職
    業聯結車駕駛執照，本得駕駛自小客車，惟異議人既係駕駛
    自小客車違反道路交通管理處罰條例第35條第1 項第1 款之
    規定，揆諸前揭法律規定及說明意旨，原處分機關依法即僅
    能吊扣其小型車駕駛執照，並無得吊扣異議人持有他級駕駛
    執照之依據，自不得因異議人未持有小型車駕駛執照，即吊
    扣其職業聯結車之駕駛執照以代之。是原處分機關以異議人
    有前開違規行為，逕行裁處吊扣異議人之職業聯結車駕駛執
    照，自有未洽。至監理機關於一人一照之情形下，應如何在
    異議人僅有一張較高級駕駛執照之情形下執行吊扣較低級之
    駕駛執照，可參考行政上切結、電腦控管或收回駕駛執照註
    記等方式處理，在修法前不得僅因執行困難，即將此不利益
    歸諸異議人承擔或逕為不罰之處分，乃將原處分關於吊扣異
    議人職業聯結車駕駛執照12個月部分撤銷，逕為吊扣異議人
    小型車駕駛執照1 年之裁定。
四、抗告意旨略以：異議人於酒後駕駛自用小客車時，所造成用
    路安全之危險性，與其他一般擁用小型車駕駛執照者所造成
    之危險性並無任何不同，而道路交通管理處罰條例第35條第
    1 項第1 款吊扣駕駛執照之目的，並非僅處罰違規行為人，
    尚有暫時禁止行為人於道路上駕駛，以免其酒精濃度超過規
    定標準駕駛車輛之習性短期內再犯之意，亦即在防止行為人
    有上開故態重施之僥倖心態，何況異議人因個人因素違規之
    行為，將造成駕照遭吊扣之處分，應為其考領駕照時即可得
    知，則其自招不利益之風險自應由其承擔，尚不得因此指摘
    前述吊扣駕駛執照之執行有侵害其個人生存權、工作權之保
    障，是原處分裁處吊扣異議人之職業聯結車駕照即無不當，
    原裁定將該吊扣職業聯結車駕照之處分撤銷，另為吊扣小型
    車駕照1 年之裁定，亦非妥適，請撤銷原裁定，另為適法之
    裁定云云。
五、本院認道路交通管理處罰條例第68條規定既已修正，該修正
    之立法理由已如上述，處分機關即應遵守，殊不應再以上開
    維護用路安全及避免違規人有僥倖心態等似是而非之立論，
    而為其違法裁罰之理由，而異議人僅考領職業聯結車駕駛執
    照，並未有小型車駕駛執照，原裁定撤銷原裁決關於吊扣職
    業聯結車駕駛執照之處分，另為裁處吊扣小型車駕駛執照1
    年，因異議人並無小型車駕駛執照，徒增執行上之困難，亦
    非妥量，抗告人上開抗告意旨所陳雖無理由，惟原裁定及原
    處分既有可議，即屬無可維持，應由本院將原裁定及原處分
    關於吊扣異議人駕駛執照部分撤銷，諭知異議人甲○○不罰
    。
六、據上論結，應依道路交通案件處理辦法第26條、刑事訴訟法
    第413 條，裁定如主文。
中    華    民    國    98    年    9     月    30    日
                  刑事第四庭    審判長法  官  陳吉雄
                                      法  官  林水城
                                      法  官  李嘉興
以上正本證明與原本無異。
本件裁定不得再抗告。
中    華    民    國    98    年    10    月    1     日
                                      書記官  郭蘭蕙


司法院資訊處製作；財團法人民間司法改革基金會備份。
